【裁判字號】    98,簡上,929
【裁判日期】    981231
【裁判案由】    傷害
【裁判全文】
臺灣高雄地方法院刑事判決             98年度簡上字第929號
上  訴  人  臺灣高雄地方法院檢察署檢察官
被      告  乙○○
上列上訴人因被告傷害案件，不服本院高雄簡易庭民國98年7 月
24 日98 年度審簡字第4007號第一審判決（起訴案號：97年度偵
字第6016號），提起上訴，本院管轄之第二審合議庭判決如下：
    主  文
原判決撤銷。
乙○○犯傷害罪，處有期徒刑肆月，如易科罰金，以新臺幣壹仟
元折算壹日，又犯傷害罪，處有期徒刑肆月，如易科罰金，以新
臺幣壹仟元折算壹日。應執行有期徒刑柒月，如易科罰金，以新
臺幣壹仟元折算壹日。
    事  實
一、乙○○於民國96年12月17日凌晨0 時50許，因接獲友人鄭宇
    辰母親之電話，央其至位於高雄縣鳳山市○○路291 號「享
    溫馨KTV 」將酒醉之鄭宇辰接送返家，遂與許榮福一同駕駛
    車牌號碼0701-PD 號自用小客車前往，於同日凌晨1 時11分
    抵達該處時，見鄭宇辰遭5 、6 名真實姓名年籍不詳之男子
    毆打倒地，欲向前將鄭宇辰架開時，其中4 名男子轉向追打
    乙○○，乙○○隨即返回上開車輛停放處，自該車右後座取
    出長約30公分之料理水果刀1 把，將之藏放在左側褲腰際，
    再行走回店內，見站在大廳右側角落吧台前之甲○○正在咆
    哮、謾罵，即基於傷害之犯意，持刀朝甲○○背後由右上往
    左下方揮砍4 刀，致甲○○受有左前臂切割傷（約8 ×4 ×
    3.5 公分）合併伸指肌腱及伸腕肌腱斷裂、橈骨線性骨折、
    背部切割傷（約20×5 ×3.5 公分）合併兩側擴背肌斷裂、
    左肩切割傷（約20×5 ×3.5 公分）合併三角肌斷裂之傷害
    。俟見丙○○在店外左側咆哮、謾罵，另基於傷害之犯意，
    走出店外，持刀朝丙○○背部由右上往左下方揮砍2 刀，致
    丙○○受有左臂切割傷（約15×5 ×3.5 公分）合併三頭肌
    斷裂、背部切割傷（約6 ×2 ×2 公分）之傷害。嗣警據報
    到場處理，始查悉上情，並扣得上開料理水果刀1 把。
二、案經甲○○、丙○○訴由高雄縣政府警察局鳳山分局報告臺
    灣高雄地方法院檢察署檢察官偵查起訴。
    理  由
壹、證據能力部分
一、按被告以外之人於審判外之言詞或書面陳述，除法律有規定
    者外，不得作為證據；被告以外之人於偵查中向檢察官所為
    陳述，除顯有不可信之情況者外，得為證據，刑事訴訟法第
    159 條第1 項及159 條之1 第2 項分別定有明文。檢察官於
    偵查中對被告以外之人（包括證人、鑑定人、告訴人、被害
    人及共同被告等）所製作之偵查筆錄，性質上雖屬傳聞證據
    ，惟現階段刑事訴訟法規定檢察官代表國家偵查犯罪、實施
    公訴，依法其有訊問被告、證人及鑑定人之權，而實務運作
    時，檢察官偵查中向被告以外之人所取得之供述證據，原則
    上均能遵守法律規定，不致違法取供，其可信度極高，是被
    告以外之人前於偵查中所為供述，除反對該項供述具有證據
    能力之一方，已釋明「顯有不可信之情況」之理由外，不宜
    以該證人未能於審判中接受他造之反對詰問為由，即遽指該
    證人於偵查中之供述不具證據能力。本件證人甲○○、丙○○、鄭宇辰、許榮福、全玉綺於檢察官偵查中所為之證述，
    被告未主張並釋明有何不可信之情事，上開證人亦未提及檢
    察官在偵查時有何不法取供之情形，應有證據能力。
二、次按被告以外之人於審判外之陳述，雖不符刑事訴訟法第15
    9 條之1 至第159 條之4 之規定，而經當事人於審判程序同
    意作為證據，法院審酌該言詞陳述或書面陳述作成時之情況
    ，認為適當，亦得為證據，當事人、代理人或辯護人於法院
    調查證據時，知有第159 條第1 項不得為證據之情形，而未
    於言詞辯論終結前聲明異議者，視為有前項之同意，刑事訴
    訟法第159 條之5 定有明文。本件證人、黃毓涵、甲○○、
    丙○○、鄭宇辰、許榮福、全玉綺於警詢中之證述，卷附之
    甲○○、丙○○國軍高雄總醫院附設民眾診療服務處診斷證
    明書、國軍高雄總醫院97年11月27日醫雄企管字第09700056
    96號函、監視錄影光碟勘驗報告書、扣押筆錄、扣押物品目
    錄表，雖屬被告以外之人於審判外之言詞或書面陳述，然當
    事人於準備程序對於上開證據方法之證據能力均表示不爭執
    ，本院審酌前開審判外之言詞或書面陳述於作成時之情況，
    並無違法不當或證明力明顯過低之瑕疵，應得作為證據。
貳、實體部分
一、上開犯罪事實，業據被告乙○○於本院審理中坦承不諱，核
    與證人即被害人甲○○、丙○○，證人黃毓涵、鄭宇辰、許
    榮福、全玉綺於警詢及偵查中之證述情節相符（見警卷第5
    至22、24至27頁，偵卷第32至41、83至85、103 至107 、11
    3 至115 、156 至163 頁），並有甲○○、丙○○之國軍高
    雄總醫院附設民眾診療服務處診斷證明書、傷勢照片、國軍
    高雄總醫院97年11月27日醫雄企管字第0970005696號函、監
    視錄影光碟勘驗報告書、監視錄影帶畫面翻拍照片、扣案料
    理水果刀勘驗筆錄、扣押筆錄、扣押物品目錄表、扣案物照
    片在卷可稽（見警卷第29至36、39、41至44，偵卷第119 至
    150 、153 、163 頁），足認被告前開任意性自白與事實相
    符，本件事證明確，被告犯行堪以認定，應依法論科。
二、核被告乙○○所為，係犯刑法第277 條第1 項之普通傷害罪
    。按刑法修正施行後，已刪除第56條連續犯之規定，將在刑
    法上本應各自獨立評價之數罪，回歸本來就應賦予複數法律
    效果之原貌，故有多次觸犯犯罪構成要件相同之犯行，原則
    上均應一罪一罰。至於所謂接續犯，雖在刑法之評價上僅認
    為成立一罪，然必須數行為於同時同地或密切接近之時地實
    施，侵害同一之法益，各行為之獨立性極為薄弱，依一般社
    會健全觀念，在時間差距上，難以強行分開，在刑法評價上
    ，以視為數個舉動之接續施行，合為包括之一行為予以評價
    ，較為合理，始能論以接續犯，而為包括之一罪。如行為人
    先後數行為，在客觀上係逐次實施，侵害數個同性質之法益
    ，其每一前行為與次行為，依一般社會健全觀念，在時間差
    距上，可以分開，在刑法評價上，各具獨立性，每次行為皆
    可獨立成罪，自應按照其行為之次數，一罪一罰（最高法院
    97年度臺上字第345 號判決意旨參照）。觀之本件監視錄影
    光碟翻拍照片（見警卷第43至44），顯示96年12月17日1 時
    11 分27 秒被告持刀砍向甲○○，96年12月17日1 時12分15
    秒被告持刀砍向丙○○等情；復參以被告於警詢中自陳：當
    時我跑回自小客車右側後座位內，取出1 把料理水果刀，並
    將該刀藏於身前左側褲腰際處，走入店內，於大廳右側角落
    吧檯前，有1 名不詳男子咆嘯、嗆聲，我才以右手持刀朝其
    背後（由右上往左下方方式）斜砍揮舞過去，此為警方調閱
    監視畫面的第1 刀，事隔不久，又見另一名不詳男子同樣於
    該店外左側咆嘯、謾罵、嗆聲，我即趕出去又朝其背後（由
    右上往左下方）斜砍揮舞過去，此為警方調閱監視畫面的第
    2 刀等語（見警卷第3 頁），可知被告係先見甲○○在「享
    溫馨KTV 」大廳右側角落吧檯前嗆聲，即向前持刀揮砍，於
    揮砍結束後，復因見丙○○在該店外左側嗆聲，方另行起意
    ，走出店外再持刀揮砍。此外，被告持刀砍傷甲○○、丙○○2 人，在時間差距上雖僅相隔48秒，惟所侵害者乃不同之
    身體法益，在空間概念上又顯然可分，客觀上自屬個別獨立
    之傷害行為，從而，被告所為上開2 傷害犯行間，確屬犯意
    各別，行為互殊，應予分論併罰。原審以被告罪證明確，據
    以論罪科刑，固非無見。惟查：被告上開2 傷害行為，應以
    數罪論處，原判決未及斟酌上開情節，認被告係基於單一犯
    意下所為接續之傷害行為，成立想像競合犯，尚有未洽，檢
    察官上訴意旨認被告所為應成立數罪，指摘原判決有論以想
    像競合犯之違誤，非無理由，自應由本院將原判決撤銷改判
    。爰審酌被告為成年男子，當知在現代法治社會中，對於任
    何糾紛之解決，應本諸理性、和平之手段與態度為之，竟為
    替友人鄭宇辰解圍，率持對人體極易造成傷害之刀械，揮砍
    甲○○、丙○○2 人，迄今仍未與甲○○、丙○○達成和解
    ，行為實屬不該，惟念及被告犯後坦承犯行，係因一時情急
    ，始持刀揮砍在場之甲○○、丙○○，並斟酌被告之犯罪動
    機、手段、被害人傷勢等一切情狀，分別量處如主文第2 項
    所示之刑，並諭知易科罰金之折算標準，再定應執行刑，且
    諭知易科罰金之折算標準。按現行刑法第41條第2 項，關於
    數罪併罰，數宣告刑均得易科罰金，而定應執行之刑逾6 個
    月者，排除適用同條第1 項得易科罰金之規定部分，因與憲
    法第23條規定有違，並與司法院釋字第366 號解釋意旨不符
    ，應自98年6 月19日司法院釋字第662 號解釋公布之日起失
    其效力（司法院釋字第662 號解釋參照），是被告所犯上開
    2 罪所處之刑，均得易科罰金，雖經本院定應執行之刑逾6
    個月，仍應諭知易科罰金之折算標準，附此敘明。至扣案之
    料理水果刀1 把，雖係供本件傷害犯行所用，然被告否認為
    其所有，亦無證據證明為被告所有，爰不予宣告沒收，附此
    敘明。
據上論斷，應依刑事訴訟法第455 條之1 第1 項、第3 項、第36
9 條第1 項、第364 條、第299 條第1 項前段，刑法第277 條第
1 項、第41條、第51條第5 款，刑法施行法第1 條之1 ，判決如
主文。
本案經檢察官魏豪勇到庭執行職務。
中    華    民    國    98    年    12    月    31    日
                  刑事第七庭  審判長法  官  陳  箐
                                    法  官  洪培睿
                                    法  官  林依蓉
以上正本證明與原本無異。
不得上訴。
中    華    民    國    98    年    12    月    31    日
                                    書記官  邱靜銘
附錄本判決論罪科刑法條：
第277條第1項
傷害人之身體或健康者，處3 年以下有期徒刑、拘役或1 千元以
下罰金。


司法院資訊處製作；財團法人民間司法改革基金會備份。
